臺灣士林地方法院刑事判決　　　　　　99年度審易字第1131號
公　訴　人　臺灣士林地方法院檢察署檢察官
被　　　告　蔡有益
　　　　　　劉韋伶
共　　　同
選任護辯人　簡榮宗律師
　　　　　　張復鈞律師
上列被告因妨害家庭案件，經檢察官提起公訴（98年度偵字第14
122 號），經訊問被告後，被告為認罪之答辯，本院裁定改行簡
式審判程序，並判決如下：
    主  文
蔡有益有配偶而與人通姦，累犯，處有期徒刑陸月，如易科罰金
，以銀元佰元即新臺幣玖佰元折算壹日；減為有期徒刑月，
如易科罰金，以銀元佰元即新臺幣玖佰元折算壹日。
劉韋伶與有配偶之人相姦，處有期徒刑陸月，如易科罰金，以銀
元佰元即新臺幣玖佰元折算壹日；減為有期徒刑月，如易科
罰金，以銀元佰元即新臺幣玖佰元折算壹日。
    事實及理由                                           
一、本件犯罪事實、證據，均引用檢察官起訴書（如附件）之記
    載外，另補充如下：
  1.被告蔡有益前因業務過失致死案件，經本院以91年度訴字第
    620 號判決處有期徒刑6 月，嗣經撤回上訴而確定，於民國
    93年2 月17日易科罰金執行完畢（本案構成累犯），有臺灣
    高等法院被告前案紀錄表在卷可參。
  2.被告蔡有益、劉韋伶於本院調查時所為自白（本院100 年1
    月6 日審判筆錄第2 頁參照）。
二、按刑法於94年2 月2 日修正公佈，95年7 月1 日施行，而刑
    法施行法亦於95年6 月14日增訂第1 條之1 。修正後刑法第
    2 條第1項 規定：「行為後法律有變更者，適用行為時之法
    律。但行為後之法律有利於行為人者，適用最有利於行為人
    之法律。」，係規範行為後法律變更所生新舊法律比較適用
    之準據法，於新法施行後，應適用修正後刑法第2 條第1 項
    之規定，為「從舊從輕」之比較（此條項規定，僅係新、舊
    法之比較適用之宣示性指導原則，並非實體刑罰法律，自不
    生行為後法律變更之比較適用問題）。且比較時應就罪刑有
    關之共犯、未遂犯、想像競合犯、牽連犯、連續犯、結合犯
    ，以及累犯加重、自首減輕暨其他法定加減原因（如身份加
    減）與加減例等一切情形，綜其全部罪刑之結果而為比較（
    最高法院95 年 第8 次刑事庭會議決議參照）。是核被告蔡
    有益所為，係犯刑法第239 條前段之通姦罪；被告劉韋伶所
    為，係犯刑法第239 條後段之相姦罪。又被告等行為後，修
    正後刑法第47 條 雖增定第2 項，並將第1 項修正為受徒刑
    之執行完畢，或一部之執行而赦免後，5 年以內「故意」再
    犯有期徒刑以上之罪者，為累犯，然因本案被告蔡有益之犯
    行屬故意犯罪，無論依修正前後之規定，均構成累犯，對被
    告蔡有益而言並無有利或不利之情形，非屬法律變更（參照
    最高法院95年度第21次刑事庭會議決議意旨），應適用裁判
    時法論之。被告蔡有益前受有如前述所載之科刑及執行情形
    ，5 年以內故意再犯本件有期徒刑以上之罪，為累犯，應依
    刑法第47條第1 項之規定，加重其刑。爰審酌被告劉韋伶並
    無前科，明知被告蔡有益係有配偶之人，仍與之發生姦淫行
    為，並產下一子，對告訴人家庭所造成之傷害非輕，同時造
    成告訴人精神上莫大痛苦，被告2 人犯後雖一再飾詞狡卸，
    惟其等於本院審理時終能坦承犯行，且酌被告2 人之情愫，
    當係被告蔡有益與配偶楊維斯夫妻雙方分隔二地而發生，及
    被告2 人於本院審理終結前仍表明願意配合告訴人履行原定
    之和解條件，然雙方就原定和解條件新增加和解條件部分未
    能達成共識，致此部分未能達成和解，兼衡其等品行、智識
    程度、上開犯罪之動機、目的、手段、生活狀況等一切情狀
    ，分別量處如主文所示之刑。又刑法第41條分別於94年2 月
    2 日修正公布而於95年7 月1 日施行、98年1 月21日修正公
    布而於98年9 月1 日施行、98年12月30日修正公布並於同日
    施行，惟比較修正前後之易科罰金折算標準，以94年2 月2
    日修正公布之刑法規定，較有利於被告，則應依刑法第2 條
    第1 項前段，適用修正前刑法第41條第1 項前段及95年5 月
    17日修正前罰金罰鍰提高標準條例（先刪除，98年4 月29日
    已廢止）第2 條等規定，定其折算標準，併諭知銀元折算新
    臺幣之標準。再被告等之犯罪時間均在96年4 月24日以前，
    均應依中華民國96年罪犯減刑條例第2 條第1 項第3 款、第
    7 條之規定，減其宣告刑2 分之1 ，並就減得之刑諭知易科
    罰金之折算標準。
三、據上論斷，應依刑事訴訟法第273 條之1 第1 項、第299 條
    第1 項前段、第310 條之2 、第454 條第2 項，刑法第2 條
    第1 項前段、第239 條、第47條第1 項，修正前刑法第41條
    第1 項前段，修正前罰金罰鍰提高標準條例第2 條，現行法
    規所定貨幣單位折算新臺幣條例第2 條，中華民國96年罪犯
    減刑條例第2 條第1 項第3 款、第7 條，判決如主文。
四、本案經檢察官曾勁元到庭執行職務。
中    華    民    國    100    年   1     月    20    日
                      刑事第一庭法  官  王沛雷
以上正本證明與原本無異。
如不服本判決應於收受送達後10日內向本院提出上訴書狀，並應
敘述具體理由；其未敘述上訴之理由者，應於上訴期間屆滿後20
日內向本院補提理由書（均須按他造當事人之人數附繕本），切
勿逕送上級法院。
                                書記官  吳尚文
中    華    民    國    100    年   1     月    20    日
附錄論罪科刑法條：
刑法第239條
有配偶而與人通姦者，處1年以下有期徒刑。其相姦者亦同。